臺灣臺中地方法院民事判決
111年度家繼簡字第55號
原      告  吳東周  


被      告  吳㛄蓁  
兼  上一人
訴訟代理人  吳佩珊  
被      告  吳素螢  
            吳偉立  

上列當事人間請求分割遺產事件，本院判決如下：
    主    文
原告之訴駁回。
訴訟費用由原告負擔。
    事實及理由
一、本件原告起訴主張略以：被繼承人林桂花於民國110年9月20
    日死亡，兩造為繼承人，為此，被告應協同原告公同共有如
    起訴書附表所示之土地、國有財產耕地租約權利，辦理登記
    。並按附表所示之分割方法予以分割。被告吳佩珊交出被繼
    承人財產清冊與動產及不動產所有權狀等全部物等語。
二、按原告之訴，依其所訴之事實，在法律上顯無理由者，法院
    得不經言詞辯論，逕以判決駁回之，民事訴訟法第249 條第
    2 項定有明文。次按分割共有物既對於物之權利有所變動，
    即屬處分行為之一種，凡因繼承於登記前已取得不動產物權
    者，其取得雖受法律之保護，不以其未經繼承登記而否認其
    權利，但繼承人如欲分割其因繼承而取得公同共有之遺產，
    因屬於處分行為，依民法第759 條規定，自非先經繼承登記
    ，不得為之。共有物之分割性質上為處分行為，不因協議分
    割或裁判分割而有不同，依民法第758 條規定，共有之不動
    產之共有人中有人死亡時，於其繼承人未為繼承登記前，不
    得分割共有物（最高法院68年8月21日68年度第13次民事庭
    會議決議(二)及附帶決議參照）。又按繼承人有數人時，在
    分割遺產前，各繼承人對於遺產全部為公同共有，民法第11
    51 條定有明文。而繼承人請求分割該公同共有之遺產，性
    質上為處分行為，如係不動產，依民法第759條規定，於未
    辦妥繼承登記前，不得為之。又不動產之繼承登記，得由任
    何繼承人為全體繼承人申請之，除經繼承人全體同意，得申
    請為分別共有之登記外，均應申請為公同共有之登記，此觀
    土地法第73條第1項及土地登記規則第31條第1項（現為第12
    0條第1項）規定即明。是繼承人請求他繼承人協同辦理不動
    產繼承登記，難認有保護之必要，不應准許，則其併訴請分
    割遺產辦理分別共有之登記及分割共有物，自亦無從准許（
    最高法院88年度臺上字第1053號判決意旨參照）。再按繼承
    人為二人以上，部分繼承人因故不能會同其他繼承人共同申
    請繼承登記時，得由其中一人或數人為全體繼承人之利益，
    就被繼承人之土地，申請為公同共有之登記，土地登記規則
    第120條第1項亦定有明文。
三、原告主張兩造為被繼承人林桂花之繼承人，林桂花死亡時遺
    有不動產等情，固據提出戶籍謄本、繼承系統表、土地登記
    謄本、遺產稅財產參考清單等件為證。然查，原告請求分割
    被繼承人林桂花所遺系爭土地之所有權人仍登記為林桂花，
    尚未辦理公同共有之繼承登記，經本院當庭命原告於111年1
    1月1日前補正，然原告迄今均未予以補正(111年7月20日言
    詞辯論筆錄參照)，揆諸前揭說明，原告於辦理系爭土地公
    同共有之繼承登記前訴請法院裁判分割，於法不合，爰不經
    言詞辯論，逕以判決駁回之。
四、據上論結，本件原告之訴為無理由，依民事訴訟法第249條
    第2項、第78條，判決如主文。
中　　華　　民　　國　　111 　年　　11　　月　　9 　　日
                  家事法庭  法  官  郭書豪
以上正本係照原本作成。
如對本判決上訴須於判決送達後20日內向本院提出上訴狀（須附
繕本）。如委任律師提起上訴者，應一併繳納上訴審裁判費。
中　　華　　民　　國　　111 　年　　11　　月　　9 　　日
                            書記官  古紘瑋